臺灣板橋地方法院交通事件裁定　　　　100年度交聲字第734號
原處分機關　交通部公路總局臺北區監理所板橋監理站
異　議　人
即受處分人　林義明
上列異議人即受處分人因違反道路交通管理處罰條例案件，對於
交通部公路總局臺北區監理所板橋監理站中華民國95年2 月8 日
所為之處分（板監裁字第裁41-C00000000號）聲明異議，本院裁
定如下：
    主  文
原處分撤銷。
    理  由
一、原處分機關處分意旨略以：異議人即受處分人林義明於民國
    91年7月8日0時18分許，騎乘車牌號碼FUI-025號普通重型機
    車，行經臺北縣板橋市（已於99年12月25日改制為新北市板
    橋區，以下同）民生路3 段附近時，因有「汽車駕駛人酒精
    濃度超過規定標準（0.4-0.55）」之交通違規，經臺北縣政
    府警察局（已於99年12月25日改制為新北市政府警察局，以
    下同）海山分局警員填製臺北縣政府警察局北縣警交字第C0
    0000000 號舉發違反道路交通管理事件通知單（下稱舉發通
    知單）當場舉發。嗣經原處分機關認定確有上開交通違規情
    事，依異議人行為時道路交通管理處罰條例第35條第1 項第
    1 款之規定，裁處異議人罰鍰新臺幣（下同）3 萬7500元等
    語。
二、聲明異議意旨略以：異議人確實未收受原處分書以致逾期到
    案，並非故意不繳，為此聲明異議，請求撤銷原處分，改裁
    罰最低額之罰鍰等語。
三、按汽車駕駛人飲酒後其吐氣所含酒精成份超過每公升0.25毫
    克以上者不得駕車。異議人行為時道路交通安全規則第114
    條第2 款訂有明文。次按，汽車駕駛人，駕駛汽車經測試檢
    定有酒精濃度超過規定標準之情形者，處1 萬5000元以上6
    萬元以下罰鍰，並當場禁止其駕駛及吊扣其駕駛執照1 年，
    異議人行為時道路交通管理處罰條例第35條第1 項第1 款定
    有明文。而所謂「汽車」者，係指在道路上不依軌道或電力
    架線而以原動機行駛之車輛（包括機器腳踏車），此觀道路
    交通管理處罰條例第92條第1 項規定所授權訂立之道路交通
    安全規則第2 條第1 項第1 款規定即明。是以機器腳踏車駕
    駛人如有上開「汽車駕駛人酒精濃度超過規定標準」之違規
    情形，亦有首揭處罰規定之適用。
四、再按處理違反道路交通管理事件，有關文書送達之程序，依
    行政程序法之規定，違反道路交通管理事件統一裁罰基準及
    處理細則第5 條訂有明文。又按送達，於應受送達人之住居
    所、事務所或營業所為之。但在行政機關辦公處所或他處會
    晤應受送達人時，得於會晤處所為之。應受送達人有就業處
    所者，亦得向該處所為送達；於應送達處所不獲會晤應受送
    達人時，得將文書付與有辨別事理能力之同居人、受雇人或
    應送達處所之接收郵件人員；對於當事人之送達，有應為送
    達處所不明者，行政機關得依申請，准為公示送達。行政程
    序法第72條第1 項、第3 項、第73條第1 項及第78條第1 項
    第1 款分別定有明文。
五、經查：
(一)、本件違規事實發生後，道路交通管理處罰條例第35條於91年
    7 月3 日、94年12月28日及100 年1 月19日先後經3 次修正
    公布，最後一次修法即現行法之施行日期為100 年8 月1 日
    ，現行法第35條第1 項規定「汽車駕駛人，駕駛汽車經測試
    檢定有酒精濃度超過規定標準者，處1 萬5000元以上6 萬元
    以下罰鍰，並當場移置保管該汽車及吊扣其駕駛執照1 年」
    、第67條第6 項規定「汽車駕駛人違反本條例規定，應受吊
    扣駕駛執照處分，於汽車駕駛人係無駕駛執照駕車者，在所
    規定最長吊扣期間內，不得考領駕駛執照」，則異議人本件
    違規行為後，修正前後法律顯有不同，應認係屬法律之變更
    。又道路交通管理處罰條例所定罰鍰、吊扣證照、記點之裁
    罰，本屬行政罰之性質（參照行政罰法第1 條、第2 條亦將
    罰鍰、吊扣證照、記點之處分均定為行政罰），即應適用前
    揭行政罰法第5 條「從新從輕」規定，本件比較新舊法之結
    果，「當場移置保管該汽車」之效果應較「當場禁止其駕駛
    」為重、「為一定期間禁止考領駕照之限制」亦較「不為禁
    止考領駕照之限制」為重，而認修正前之舊法較有利於行為
    人。依前揭說明，本件自應適用修正前即異議人行為時之道
    路交通管理處罰條例第35條第1 項第1 款及第67條之規定，
    合先敘明。
(二)、異議人即受處分人林義明之戶籍地於94年6 月22日遷至臺北
    縣板橋市（已於99年12月25日改制為新北市板橋區，以下同
    ）文化路1 段435 巷55之2 號，復於99年1 月28日遷移至臺
    北縣新莊區（已於99年12月25日改制為新北市新莊區○○○
    街118 巷1 弄17號4 樓之事實，有戶籍謄本1 份在卷可稽（
    見本院卷第25至28頁）。次查，原處分機關於95年2 月8 日
    裁處異議人罰鍰3 萬7500元，並將原處分書寄出至臺北縣板
    橋市○○街32號3 樓，因未獲會晤異議人本人，亦無有辨別
    事理能力之同居人、受雇人或應送達處所之接收郵件人員，
    經於95年2 月13日寄存於板橋江翠郵局等情，有交通部公路
    總局臺北區監理所板橋監理站送達證書1 紙在卷可稽（見本
    卷宗第8 頁）。從而，本件異議人於95年2 月13日之住所，
    係設於臺北縣板橋市○○路○ 段435 巷55之2 號。然原處分
    卻將原處分送達至臺北縣板橋市○○街32號3 樓，且異議人
    於本院訊問時陳稱：伊於95年間其已居住於文化路，而未居
    住於松柏街，伊是94年就搬出松柏街等語（見本院100 年5
    月18日訊問筆錄第2 頁）是本件裁決書送達之地址，並非異
    議人之住所或居所，自難認本件裁決書已合法送達於異議人
    。從而，既不能認為已將原處分書合法送達異議人，20日之
    異議期間即無從起算，異議人於知悉行政執行之通知後，始
    於100 年3 月8 日聲明異議，尚難認已逾期。
(三)、再查，異議人於91年7 月8 日0 時18分許騎乘車牌號碼FUI-
    025 號普通重型機車，在臺北縣板橋市○○路○ 段某處，有
    「汽車駕駛人酒精濃度超過規定標準（0.4-0.55）」之交通
    違規事實，為異議人所不爭執，並有上開舉發通知單1 紙在
    卷可憑（見本院卷宗第9 頁），足認異議人確有上開交通違
    規事實無疑。而上開交通違規事實，經原舉發單位當場舉發
    並經異議人當場收受上開舉發通知單，復經原處分機關於95
    年2月8日作成處分並為向異議人寄送原處分，固有上開舉發
    通知單1 紙及舉發通知單「收受通知聯者簽章」欄異議人「
    林義明」之簽名1 枚、交通部公路總局臺北監理所板橋監理
    站送達證書各1 紙存卷可考（見本院卷宗第8 、9 頁）。然
    異議人於94年6 月22日變更戶籍地為臺北縣板橋市○○路○
    段435 巷55號2 號乙節，業如前述，原處分機關於95年2 月
    8 日作成原處分之裁決書時，未能詳察異議人最新之戶籍地
    址，仍向舊址送達上開裁決書，其送達處所顯有違誤。是以
    ，上開裁決書既有送達不合法之處，自難認定異議人已知悉
    上開交通違規事實已為原處分機關作成裁決乙事，此實屬非
    可歸責於異議人之事由，現實上異議人顯無法於上開裁決書
    定應繳納期限前到案自動繳納罰鍰，俾能獲取較輕處罰之機
    會，對異議人之程序保障自始即有未盡週延之處，自有違正
    當法律程序原則。原處分機關未予詳查，事後復未給予異議
    人補正機會，遽以對異議人裁處加倍之罰鍰金額，難認適法
    。
六、綜上所述，本件異議人於上揭時、地，騎乘普通重型機車，
    而有「汽車駕駛人酒精濃度超過規定標準（0.4-0.55）」之
    交通違規事實，事證明確，惟本件裁決書既未合法送達於異
    議人，自無從對異議人發生效力，應由本院將原處分撤銷，
    退回原處分機關重行送達裁決書，並依相關法規裁罰，以資
    適法。
七、據上論斷，應依道路交通管理處罰條例第87條第2 項、道路
    交通事件處理辦法第19條前段，裁定如主文。
中    華    民    國   100    年    10    月    11    日
                  交通法庭    法  官    羅 惠 雯
以上正本證明與原本無異。
如不服本裁定，應於送達後5 日內敘明抗告理由，向本院提出抗
告狀。
                              書記官    許 育 菁
中    華    民    國   100    年    10    月    11    日